【裁判字號】    92,訴,441
【裁判日期】    921128
【裁判案由】    搶奪
【裁判全文】
臺灣士林地方法院刑事判決                          九十二年度訴字第四四一號
    公  訴  人  臺灣士林地方法院檢察署檢察官
    被      告  丙○○
    指定辯護人  本院公設辯護人甲○○
右列被告因搶奪案件，經檢察官提起公訴（九十二年度偵字第三０九八號），本院經
訊問被告後，被告為認罪之答辯，認為宜以簡式審判程序審理，並判決如左：
    主  文
丙○○意圖為自己不法之所有，而搶奪他人之動產，未遂，處有期徒刑肆月，如易科
罰金以參佰元折算壹日。緩刑參年，緩刑期內付保護管束。
    事  實
一、丙○○於民國九十二年三月十三日晚間八時三十分許，在臺北市○○區○○路七
    十四巷口，見乙○○駕駛車牌號碼八Ｃ─九九一七號自用小貨車停於該處，因身
    上缺錢花用，乃基於意圖為自己不法所有之恐嚇取財犯意，拉開該車右側前門，
    半身進入車內，向坐於駕駛座之乙○○以凶暴之語氣大聲恫以「把東西拿出來」
    等語，而以此加害人之身體、自由之言語，命乙○○交付財物，致乙○○心生畏
    懼（尚未至不能抗拒），然乙○○仍將財物迅速藏放於其身後，不願交付。矧丙
    ○○見乙○○不從，竟轉意行搶，遂趁乙○○驚慌不及防備之際，瞬間突然徒手
    翻動車內儀表板、腳踏板等處，而欲搶奪財物，然因乙○○趁丙○○為調整身體
    姿勢下車之際，迅速關上車門並鎖緊中控鎖，而未得逞。丙○○因案發地點在馬
    路邊，害怕遭人發現乃自行離去。後經乙○○電話聯絡其配偶張本義、朋友陳淑
    惠駕車及騎機車於附近尋得丙○○行蹤後報警而查獲。
二、案經乙○○訴由臺北市政府警察局南港分局報請臺灣士林地方法院檢察署檢察官
    偵查起訴。
    理  由
一、右開犯罪事實，業據被告丙○○於警訊、本院審理時坦承不諱（偵查卷第八至十
    頁偵訊筆錄、第四五至四六頁訊問筆錄、本院卷審判筆錄第二至三頁參照），核
    與被害人乙○○於警訊、偵查中（偵查卷第十六至十八頁偵訊筆錄、第四九至五
    十頁訊問筆錄參照）指訴之遭搶奪相符，並有案發現場車輛照片（偵查卷第二九
    至三十頁參照）附卷可資佐證，足認被告之自白與事實相符，而可採信，右開事
    實應可認定。本案事證明確，被告犯行堪以認定。
二、按恐嚇取財與搶奪，僅係取得財物之手段不同，而於圖為不法所有，以非法方法
    取得他人財物之點，兩者並無差異，是若行為人原有之犯意固在恐嚇取財，但於
    被害人不從後，即起意行搶，進而趁被害人不及防備著手強取財物，其圖為不法
    所有取得他人財物之犯意，仍相一貫，僅於中途變更其恐嚇手段為搶奪而已，參
    酌最高法院二十四年上字第四六七三號判例意旨對於行為人本於竊盜犯意行竊，
    嗣後改為強盜犯意而強取財物，應論以強盜罪之同一法理，行為人先為恐嚇取財
    不成後，轉意行搶，自應成立搶奪罪無疑。本件被告丙○○係先恐嚇被害人乙○
    ○交付財物，被害人不從，被告乃變其恐嚇取財之犯意為搶奪，二者之目的均在
    取被害人之金錢，衡諸前揭說明，前之恐嚇取財未遂行為應認已吸收於後之搶奪
    財物未遂行為中。是核被告之所為，係犯刑法第三百二十五條第三項、第一項之
    搶奪未遂罪。被告著手搶奪財物，因被害人機警關閉車門而不遂，應依刑法第二
    十六條第一項前段未遂犯之規定，減輕其刑。爰審酌被告此次僅係因一時貪念，
    而為本件犯行，犯後又已坦承，深表悔悟，態度良好，且此次犯罪實際上並無所
    得，及其犯罪之手段，犯罪時所受之刺激、品性、生活狀況、智識程度等一切情
    狀，量處如主文所示之刑，並諭知易科罰金之折算標準，以玆警懲。又被告雖於
    八十三年間因贓物案件，經法院判處有期徒刑四月，緩刑三年，然緩刑期滿而未
    經撤銷，其刑之宣告失其效力，與未曾受有期徒刑以上刑之宣告無異，有臺灣高
    等法院被告全國前案紀錄表在卷可稽，本次犯罪，乃係一時貪念失慮所致，其家
    中尚有三名子女待其撫養，家庭經濟狀況不佳，信其經此偵審程序後，應可知所
    警惕而無再犯之虞，本院因認前開所宣告之刑，以暫不執行為適當，爰併宣告緩
    刑三年，以啟自新。而被告自承過去曾有酗酒習慣，且其有酒精性精神病史，有
    行政院衛生署草屯療養院草寮精字第四０九三號函在卷可稽，為確保其能按時就
    醫並戒除酗酒習慣，以免影響其自身家庭生活，而導致失業或經濟困難等接近犯
    罪之生活情況，是本院認其緩刑期間，應交付保護管束，以導正其生活習慣，爰
    併依刑法第九十三條第一項，宣告其緩刑期內交付保護。
三、據上論斷，應依刑事訴訟法第二百七十三條之一第一項、第二百九十九條第一項
    前段，刑法第三百二十五條第一項、第三項、第二十六條第一項前段、第四十一
    條第一項前段、第七十四條第一款、第九十三條第一項，罰金罰鍰提高標準條例
    第二條，判決如主文。
本案經檢察官王碧霞到庭執行職務。
中      華      民      國    九十二    年     十一     月    二十八    日
                                    臺灣士林地方法院刑事第七庭
                                        法  官  王  沛  雷
右正本證明與原本無異。
如不服本判決應於送達後十日內向本院提出上訴狀。
                                        書記官  詹  志  鵬
中      華      民      國    九十二    年     十二     月      一      日
附錄本判決論罪科刑依據之法條：
中華民國刑法第三百二十五條第一項、第三項：
  意圖為自己或第三人不法之所有，而搶奪他人之動產者，處六月以上五年以下有期
  徒刑。
  第一項之未遂犯罰之。


司法院資訊處製作；財團法人民間司法改革基金會備份。
